【裁判字號】    90,交訴,106
【裁判日期】    920815
【裁判案由】    業務過失致死
【裁判全文】
臺灣臺北地方法院刑事判決                          九十年度交訴字第一０六號
    公  訴  人  臺灣臺北地方法院檢察署檢察官
    被      告  丙○○  男，三.
右列被告因業務過失致死案件，經檢察官提起公訴（九十年度偵字第七九００號），
本院判決如左：
    主    文
丙○○從事業務之人，因業務上之過失致人於死，處有期徒刑拾月，緩刑年。
    事    實
一、丙○○為蓬達貨運有限公司（以下簡稱蓬達貨運公司）大貨車司機，負責駕駛營
    業大貨車載運貨物，為從事駕駛業務之人；民國九十年四月六日晚間七時五十分
    許，丙○○駕駛蓬達貨運公司所有、車牌號碼ＡＰ－０二五號營業大貨車載運貨
    物，沿臺北市○○○路○段由北向南方向行駛，行至距該路段一七二號前約四‧
    三公尺處（檢察官誤載為一七二號前），原應注意兩車併行之間隔、隨時採取必
    要之安全措施，且依當時道路交通安全規則之規定，在市區道路，時速不得超過
    四十公里，而當時天氣晴、夜間有照明、視距良好，市區○○道路乾燥、平直、
    無缺陷及障礙，依其智識、能力又無不能注意之情事，詎丙○○竟疏未注意與在
    其所駕車輛旁併行之車輛保持安全間隔，貿然以逾每小時四十公里之速度與右側
    車輛近距離併行，適有葉玲芳騎乘車牌號碼ＵＬＹ－四七六號（檢察官誤載為Ｄ
    ＫＣ－四七六號）輕型機車同向在丙○○所駕車輛右側行駛，丙○○所駕車輛遂
    與葉玲芳所乘機車擦撞，致葉玲芳所乘機車失去平衡向左傾倒，機車左把手復與
    丙○○所駕車輛右側車身外支架、門把勾撞而倒地，並遭丙○○所駕車輛車身下
    護欄卡夾後拖行達十六‧五公尺（檢察官誤載為三、四十公尺），葉玲芳因而受
    有右側顏面骨骨折、左顏面、下頦、左下頦擦挫傷、右嘴唇撕裂傷、上顎骨骨折
    、右眼眶周圍瘀青、頸前部擦挫傷、右肩峰部、胸部多處擦傷、左手前臂、手背
    、右手肘、第三至第五指關節、前臂、雙腿膝部、右小腿前部擦傷之傷勢，經送
    臺灣大學醫學院附設醫院急救，仍因頭部外傷、顏面骨骨折，於同晚間八時五十
    七分許不治死亡。丙○○肇事後，於員警前往現場及醫療院所處理時，不逃避接
    受裁判而向員警自首、承認為肇事人而願接受裁判。
二、案經葉玲芳之父丁○○訴由臺北市政府警察局大安分局報請臺灣臺北地方法院檢
    察署檢察官偵查起訴。
    理    由
一、訊據被告丙○○固不否認為蓬達貨運公司大貨車司機，負責駕駛營業大貨車載運
    貨物，為從事駕駛業務之人，九十年四月六日晚間七時五十分許，其駕駛蓬達貨
    運公司所有、車牌號碼ＡＰ－０二五號營業大貨車載運貨物，沿臺北市○○○路
    ○段由北向南方向行駛，行至距該路段一七二號前約四‧三公尺處，疏未注意與
    在其所駕車輛旁併行之車輛保持安全間隔，貿然與右側車輛近距離併行，適被害
    人葉玲芳騎乘車牌號碼ＵＬＹ－四七六號輕型機車同向在其所駕車輛右側行駛，
    其所駕車輛遂與被害人所乘機車擦撞，致被害人所乘機車失去平衡向左傾倒，機
    車左把手復與其所駕車輛右側車身外支架、門把勾撞而倒地，並遭其所駕車輛車
    身下護欄卡夾後拖行達十六‧五公尺，被害人因而受有右側顏面骨骨折、右嘴唇
    撕裂傷、上顎骨骨折、右眼眶周圍瘀青、顏面、四肢多處擦挫傷之傷勢，經送醫
    急救，仍因頭部外傷、顏面骨骨折，於同晚間八時五十七分許不治死亡等情，惟
    否認超速行駛，辯稱：當日確以每小時三、四十公里之速度行駛，並未超速云云
    。
二、經查：
（一）右揭犯罪事實，除被告是否超速行駛外，已經被告坦承不諱，核與證人即當日
      恰行經該處目擊事故經過之行人乙○○證述情節及臺北市政府警察局大安分局
      交通分隊道路交通事故調查報告表、談話紀錄表、補充資料表、現場照片、車
      輛照片、臺灣臺北地方法院檢察署相驗屍體證明書所載相符；當日被害人車禍
      後受有右側顏面骨骨折、左顏面、下頦、左下頦擦挫傷、右嘴唇撕裂傷、上顎
      骨骨折、右眼眶周圍瘀青、頸前部擦挫傷、右肩峰部、胸部多處擦傷、左手前
      臂、手背、右手肘、第三至第五指關節、前臂、雙腿膝部、右小腿前部擦傷之
      傷勢，經送臺灣大學醫學院附設醫院急救，仍因頭部外傷、顏面骨骨折，於同
      晚間八時五十七分許不治死亡，並經臺灣臺北地方法院檢察署檢察官督同法醫
      師相驗屬實，有勘驗筆錄、驗斷書、相驗屍體證明書、相驗照片附卷可稽；而
      當日天氣晴、夜間有照明、視距良好、市區○○道路乾燥、平直、無缺陷及障
      礙，依被告之智識、能力又無不能注意之情事，復據臺北市政府警察局大安分
      局交通分隊據報處理之員警觀察、記載明確，有道路交通事故調查報告表、現
      場照片在卷可考；又被告所駕車輛與被害人所乘機車擦撞地點依被害人所乘機
      車刮地痕起點判斷，應在距離臺北市○○○路○段由北向南方向距一七二號前
      約四‧三公尺處，另被害人所乘機車遭被告所駕車輛車身下護欄卡夾後拖行距
      離約十六‧五公尺，並非三、四十公尺，亦經證人即當日據報到場處理之臺北
      市政府警察局大安分局交通分隊員警甲○○證述翔實，且有道路交通事故調查
      報告表可佐。
（二）被告雖一再辯稱當日其車速僅每小時三、四十公里，並未超速行駛，但當日被
      告所駕車輛車速甚快，已經證人乙○○證述纂詳，證人乙○○與被告素不相識
      、並無任何宿怨仇隙，此經被告自承無訛，衡情證人乙○○應無羅織誣陷被告
      之可能或必要，且被告供稱當日其聽聞機車倒地聲響後旋即煞停下車察看，但
      被告所駕車輛當日拖行被害人所乘機車達十六‧五公尺，前已述及，如被告所
      駕車輛當時速度僅每小時三十公里，則十六‧五公尺之距離需時約二秒（計算
      方式：每小時三十公里等於每小時三萬公尺，等於每分鐘五百公尺，約等於每
      秒八‧三三【以下捨去】公尺），以被告於八十六年間即取得職業大客車駕駛
      執照，擔任大貨車職業駕駛四年，此經本院職權查證屬實，有司法院公路監理
      （車籍資料查詢）連結作業系統查詢單可憑，且經被告供承在卷，被告駕駛車
      輛之能力顯較常人為優、經驗亦顯然極為豐富，焉有可能自聽聞被害人機車倒
      地時起猶需時二秒始能開始反應、煞停？反之，當日被告所駕車輛如以每小時
      六十公里之速度行駛，十六‧五公尺之距離僅需時約一秒（計算方式：每小時
      六十公里等於每小時六萬公尺，等於每分鐘一千公尺，約等於每秒十六‧六六
      【以下捨去】公尺），與常人反應時間約０‧七五秒相當，故被告當日所駕車
      輛速度已逾該路段每小時四十公里之速限，應堪認定。
（三）按汽車行駛時，駕駛人應注意車前狀況及兩車併行之間隔，並隨時採取必要之
      安全措施；行車速度，依標誌之規定，無標誌者，（一）在市區道路，時速不
      得超過四十公里，九十年四月六日之道路交通安全規則第九十四條第三項、第
      九十三條第一項第一款前段定有明文。本件九十年四月六日晚間七時五十分許
      ，駕駛蓬達貨運公司所有、車牌號碼ＡＰ－０二五號營業大貨車載運貨物，沿
      臺北市○○○路○段由北向南方向行駛，行至距該路段一七二號前約四‧三公
      尺處，當時天氣晴、夜間有照明、視距良好，市區○○道路乾燥、平直、無缺
      陷及障礙，依其智識、能力又無不能注意之情事，業如前述，詎被告竟疏未注
      意與在其所駕車輛旁併行之車輛保持安全間隔，貿然以逾每小時四十公里之速
      度與右側車輛近距離併行，適被害人騎乘車牌號碼ＵＬＹ－四七六號輕型機車
      同向在被告所駕車輛右側行駛，被告所駕車輛遂與被害人所乘機車擦撞，致被
      害人所乘機車失去平衡向左傾倒，機車左把手復與被告所駕車輛右側車身外支
      架、門把勾撞而倒地，並遭被告所駕車輛車身下護欄卡夾後拖行達十六‧五公
      尺，被害人因而受有右側顏面骨骨折、右嘴唇撕裂傷、上顎骨骨折、右眼眶周
      圍瘀青、顏面四肢多處挫擦傷之傷勢，經送醫急救，仍因頭部外傷、顏面骨骨
      折，於同晚間八時五十七分許不治死亡，被告有疏未遵守道路交通安全規則行
      車速度限制、與併行車輛保持安全間隔之過失甚明，且其過失行為與被害人之
      死亡間，有相當因果關係，臺北市車輛行車事故鑑定委員會、臺北市政府交通
      局亦同此見解，有臺北市車輛行車事故鑑定委員會北鑑審字第九０六０二一七
      二００號覆函暨鑑定意見書、附圖、臺北市政府交通局北市交五字第０九一三
      五一三二四００號覆函暨覆議意見書在卷可資參佐，則本件事證明確，被告犯
      行堪以認定，應依法論科。
三、被告為大貨車司機，負責駕駛營業大貨車載運貨物，為從事駕駛業務之人，是核
    其所為，係犯刑法第二百七十六條第二項從事業務之人，因業務上之過失致人於
    死罪。被告肇事後，於員警前往現場及醫療院所處理時，不逃避接受裁判而向員
    警自首、承認為肇事人而願接受裁判，此經證人甲○○證述詳明，且與臺北市政
    府警察局交通警察大隊北市警交大四字第０九一六五二八六九００號覆函暨自首
    調查報告表所載一致，被告對於有權偵查犯罪之機關尚不知犯罪事實及犯罪人之
    前自首而願接受裁判，應依刑法第六十二條前段之規定減輕其刑。爰審酌被告並
    無前科、素行良好，有臺灣高等法院被告全國前案紀錄表可按，因一時貪便求快
    、疏未遵守道路交通安全規則，終至肇事致人於死，造成無可挽救之遺憾，並使
    被害人家屬痛失至親，犯罪所生危害甚重，但犯後旋即自首、坦承大部分犯行、
    非無悔意，已於九十二年一月二十九日經調解成立，賠償被害人家屬所受損害，
    有調解書一紙附卷可參，惟因所造成創痛甚鉅，未能坦認所有犯行，而始終未能
    獲被害人家屬諒解等一切情狀，量處如主文所示之刑。又被告並無前科、素行良
    好，因業務上過失致人於死，但犯後旋即自首、坦承大部分犯行、顯有悔意，已
    與被害人家屬達成和解、賠償被害人家屬所受損害，前皆述及，經此偵、審程序
    後，當知所警惕、信無再犯之虞，本院認宣告之刑以暫不執行為適當，爰併予宣
    告緩刑三年，用啟自新。
據上論斷，應依刑事訴訟法第二百九十九條第一項前段，刑法第二百七十六條第二項
、第六十二條前段、第七十四條第一款，罰金罰鍰提高標準條例第一條前段，判決如
主文。
本案經檢察官呂朝章到庭執行職務。
中      華      民      國    九十二    年      八      月    十五    日
                              臺灣臺北地方法院交通法庭
                                      法  官  洪  文  慧
右正本證明與原本無異。
如不服本判決，應於判決送達後十日內向本院提出上訴狀（應抄附繕本）。告訴人或
被害人如對於本判決不服者，應具備理由請求檢察官上訴，其上訴期間之計算係以檢
察官收受判決正本之日期為準。
                                      書記官  江  虹  儀
中      華      民      國    九十二    年      八      月    十五    日


司法院資訊處製作；財團法人民間司法改革基金會備份。
